【裁判字號】    99,交簡上,3
【裁判日期】    990430
【裁判案由】    過失傷害
【裁判全文】
臺灣士林地方法院刑事判決             99年度交簡上字第3號
上  訴  人  臺灣士林地方法院檢察署檢察官
被      告  甲○○
上列上訴人因被告過失傷害案件，不服本院中華民國99年1 月29
日99年度審交簡字第29號之第一審判決（聲請簡易判決處刑案號
：98年度偵字第13435 號），提起上訴，本院管轄之第二審合議
庭判決如下：
    主  文
原判決撤銷。
甲○○因過失傷害人，處拘役伍拾伍日，如易科罰金，以新臺幣
壹仟元折算壹日。
    事  實
一、甲○○自民國95年起，即發現其患有癲癇，其於96年1 月16
    日至臺北縣立醫院神經科門診就醫時，醫師即曾叮囑需規律
    服藥，避免癲癇復發，且不宜從事操作機械、騎乘機車、開
    車等高危險性工作。甲○○本應注意遵守醫師上開叮囑，且
    無不能注意之情事，竟仍疏於注意，於98年4 月8 日下午3
    時45分許，騎乘車牌號碼為109-DES 號重型機車，沿臺北市
    ○○路○ 段由南往北方向行駛於第4 車道，嗣行經臺北市○
    ○路○ 段267 號前時，突因癲癇發作而頭昏，無法安全操控
    機車致機車向左偏行，適為騎乘車牌號碼為LU-51 號重機車
    沿同路同方向第2 車道行駛之乙○○目擊，乙○○為閃避自
    其右側橫向偏入其車道之甲○○及其騎乘之機車，遂緊急煞
    車，致乙○○所騎機車翻轉1 圈，乙○○因此倒地，且受有
    顴骨及頷骨骨折、左鎖骨骨折、左第5 肋骨骨折之傷害。甲
    ○○之機車則繼續向左偏入第1 車道，嗣在該車道遭謝佳民
    所駕駛車牌號碼為DD-4940 號小客車車頭碰撞始停止（甲○
    ○受傷部分，未據其提出告訴）。
二、案經乙○○訴由臺北市政府警察局大同分局報告臺灣士林地
    方法院檢察署檢察官偵查起訴。
    理  由
壹、茲就本件相關證據之證據能力有無，先予敘明：按「被告以
    外之人於審判外之言詞或書面陳述，除法律有規定者外，不
    得作為證據」、「被告以外之人於審判外之陳述，雖不符前
    4 條之規定，而經當事人於審判程序同意作為證據，法院審
    酌該言詞陳述或書面陳述作成時之情況，認為適當者，亦得
    為證據。當事人、代理人或辯護人於法院調查證據時，知有
    第159 條第1 項不得為證據之情形，而未於言詞辯論終結前
    聲明異議者，視為有前項之同意。」，刑事訴訟法第159 條
    第1 項、第159 條之5 分別定有明文。查本件被告甲○○經
    本院多次傳喚，均具狀表示其行動不便，而未曾出庭，故其
    未曾於本案言詞辯論終結前，對本件相關證據之證據能力聲
    明異議，本院審酌本件相關言詞陳述或書面陳述作成時之情
    況，認均無不當之情形，故下開本院所引用之證據均具有證
    據能力，合先敘明。
貳、次就認定本案犯罪事實之證據及理由論述如下：
一、被告經本院多次傳喚，均未到庭表示意見，然查其曾於警詢
    時，自承案發當時，其騎乘上開機車行駛在案發地點，因為
    頭昏（有癲癇症），故突然左偏，後來即摔在地上意識不清
    等語（參他字卷第40頁），核與證人乙○○於偵查時證稱：
    伊騎乘前揭重機車行駛在上開地點第2 車道時，謝佳民的車
    子在伊左側約與伊同行，被告則騎乘機車在外面第1 車道，
    被告當時速度很快向左切內側車道，衝到伊前面，伊為了閃
    避而緊急煞車，因此摔車等語（參偵卷第4 頁）、證人謝佳
    民於警詢時證稱：案發當時伊駕駛上開小客車行經肇事地點
    第1 車道時，第2 車道有一輛車牌號碼為LU-51 號重機車與
    伊併行，突然有一輛車牌號碼為109-DES 號機車橫向行駛過
    來，伊見狀煞車但來不及，即與車牌號碼為109-DES 號機車
    發生碰撞，車牌號碼為LU-51 號重機車也摔倒在地等語（參
    他字卷第41頁）、證人翁翬於警詢時證稱：案發當時伊騎乘
    在案發地點第4 車道，即車牌號碼為109-DES 號機車的右後
    方，當時該機車突然向左偏一直橫向行駛到中央分隔島處，
    伊看見一台車牌號碼為LU-51 號重機車沿第2 車道行駛，為
    了閃避109-DES 號機車而煞車，後來LU-51 號重機車翻轉一
    圈後落地，109-DES 號機車後來偏到第1 車道和一輛DD-494
    0 號小客車撞擊等語（參他字卷第43頁）均相符合，且有道
    路交通事故現場圖、道路交通事故調查報告表、被害人乙○
    ○提出之馬偕紀念醫院診斷證明書各1 份，及現場照片9 張
    在卷可稽，足證案發當時，確係被告因癲癇發作導致頭昏，
    其始於騎乘機車時，未按原車道行駛反而一路橫向左偏，導
    致騎乘車牌號碼為LU-51 號重機車之被害人乙○○在第2 車
    道為閃避而緊急煞車，致所騎機車翻轉1 圈落地後，被害人
    乙○○因此而受有前揭傷害，臺北市車輛行車事故鑑定委員
    會之鑑定意見亦與本院相同，此有臺北市交通事件裁決所98
    年6 月9 日北市裁鑑字第09836377300 號函文暨所附上開鑑
    定委員會鑑定意見書在卷可參（參他字卷第第22頁至第25頁
    ）。此外，被告自95年起，即發現患有癲癇，其於96年1 月
    16日至臺北縣立醫院神經科門診就醫時，醫師即曾叮囑需規
    律服藥，避免癲癇復發，且不宜從事操作機械、騎乘機車、
    開車等高危險性工作之事實，亦有臺北縣立醫院98年11月6
    日北縣醫歷字第0980011319號函文1 份在卷可參（參偵字卷
    第13頁至第14頁）。是以被告本應注意遵守上開醫囑，且無
    不能注意之情事，竟仍疏於注意，騎乘機車行駛在案發地點
    ，終因病發而肇致上開事故，其因過失導致被害人乙○○受
    有傷害之事證十分明確，被告之犯行堪以認定，應予依法論
    科。
二、核被告所為，係犯刑法第284 條第1 項前段之過失傷害罪。
    被告於肇事後，員警到場處理且尚未發現何人為肇事人前，
    主動向警方自首其為肇事人而接受裁判，此有臺北市○○○
    ○○道路交通事故肇事人自首情形紀錄表1 份在卷可參（參
    他字卷第46頁），應依刑法第62條前段之規定減輕其刑。原
    審認被告罪證明確，而依刑事訴訟法第449 條第2 項、第3
    項、第454 條第2 項，刑法第284 條第1 項前段、第41條第
    1 項前段、第62條前段，刑法施行法第1 條之1 第1 項、第
    2 項前段之規定，逕以簡易判決處被告拘役59日，如易科罰
    金，以新臺幣1,000 元折算1 日，固非無見，然原審既於判
    決理由欄認為被告有自首行為，而應依刑法第62條前段規定
    減輕其刑，然於量刑時，又量以拘役59日即最高度之拘役刑
    （參刑法第33條第1 項第4 款），顯見原審主文所示刑度尚
    未依其理由欄所述加以減輕。至於檢察官以被告於偵、審期
    間均拒不到庭，其雖於第1 次警詢時坦承犯行，然於第2 次
    警詢時即翻異供述，且自始至終均無意賠償告訴人，顯見毫
    無悔意，有酌量加重其刑之必要等語為由提起上訴，然量刑
    之輕重係實體法上賦予法院得為自由裁量之事項，原審係參
    酌被告犯罪之動機、目的、生活狀況、智識程度等一切情狀
    後加以量刑，且檢察官上開提起上訴事由，均是原審判決時
    已客觀存在之事實，自已為原審量刑時所考量，故檢察官因
    上開事由求為被告刑度較重之判決，本院認為無理由，惟原
    判決既有上開可議之處，即屬無可維持，本院仍應將原判決
    撤銷並予改判。爰審酌被告犯罪之原因係出於罔顧醫囑，致
    其癲癇發作時，無法安全操控機車，及其犯罪所生之損害、
    犯後自稱行動不便，始終未曾出庭，亦未曾賠償被害人損失
    等一切情狀，量處被告如主文所示之刑，並諭知易科罰金之
    折算標準。
據上論斷，應依刑事訴訟法第455 條之1 第1 項、第3 項、第36
9 條第1 項前段、第364 條、第299 條第1 項前段，刑法第284
條第1 項前段、第62條前段、第41條第1 項前段，刑法施行法第
1 條之1 ，判決如主文。
本案經檢察官蔡元仕到庭執行職務。
中    華    民    國    99    年    4     月    30    日
                              臺灣士林地方法院刑事第五庭
                                  審判長法  官  林秀鳳
                                        法  官  黃珮茹
                                        法  官  鄭光婷
以上正本證明與原本無異。
本件不得上訴。
                                        書記官  徐仁豐
中    華    民    國    99    年    5     月    7     日
附錄本件論罪科刑法條：
中華民國刑法第284 條第1 項
因過失傷害人者，處6 月以下有期徒刑、拘役或5 百元以下罰金
，致重傷者，處1 年以下有期徒刑、拘役或5 百元以下罰金。

司法院資訊處製作；財團法人民間司法改革基金會備份。
